【裁判字號】    89,訴,1284
【裁判日期】    901101
【裁判案由】    衛星廣播電視法
【裁判全文】
臺北高等行政法院判決                            八十九年度訴字第一二八四號
                              .
    原      告  新台北邁視歐傳播股份有限公司
    代  表  人  甲○○董事長.
    被      告  行政院新聞局
    代  表  人  蘇正平（局長）
    訴訟代理人  乙○○
                丙○○
右當事人間因違反衛星廣播電視法事件，原告不服行政院新聞局中華民國八十九年七
月十三日八九聞訴字第一○六五三號訴願決定，提起行政訴訟。本院判決如左：
    主  文
原告之訴駁回。
訴訟費用由原告負擔。
    事  實
一事實概要：緣原告係依衛星廣播電視法設立之衛星廣播電視事業，被告依同法第三
  條第一項規定為主管機關。原告經營之「國際環球新聞台」未依衛星廣播電視法第
  五條規定，申請被告許可，於民國（以下同）八十九年元月一日逕行播放「各領風
  騷」等節目，並於畫面上登載「國際環球」等字樣之識別標識，擅自經營衛星廣播
  電視業務，嚴重影響訂戶收視原頻道之權益。案經民眾以電話向台北市政府新聞處
  檢舉，該處以八十九年一月五日北市新一字第八八二○○一九八○○號函請被告處
  理。經被告調查屬實，認原告違反上開規定，審酌其違法情節，依同法第四十條規
  定，以八十九年一月六日（八九）怡廣四字第○○二○二號函，處罰新臺幣（以下
  同）三十萬元，並命立即停止播出節目。原告不服，以其所為係進行訊號測試，以
  確定未來通過許可後得正常傳輸節目訊號之必要前置行為，非屬正式營運為由，向
  被告提起訴願，遭八十九年七月十三日八十九聞訴字第一○六五三號決定駁回，遂
  提起本件行政訴訟。
二兩造聲明：
  (一)原告經合法通知未到場，據其起訴狀意旨，聲明求為判決：訴願決定及原處分均
    撤銷。
  (二)被告聲明求為判決：如主文所示。
三兩造之爭點：
  (一)原告經合法通知未到場，據其起訴狀主張之理由為：
    1.茲因衛星廣播電視業務之經營需投入龐大人力、物力，故於正式營運前當需縝
      密之準備，方能於正式營運後提供良好之視訊品質，以保障收視大眾之權益。
      原告前於八十八年十二月十五日已向被告申請「國際環球新聞台」之經營許可
      ，有審查費收據為證；而原告於正式經營衛星廣播電視業務前，於八十九年元
      月一日預就申請經營之頻道節目為訊號測試，以確保訊號傳送之品質，實屬正
      式經營前必要之準備程序。此種「經營前」之「前置作業行為」，與衛星廣播
      電視法第四十條所謂之「經營衛星廣播電視業務」洵屬有別。原處分將經營前
      之「前置作業行為」與正式營運之「經營」行為等同視之，實有違誤。
    2.又查衛星廣播電視法第二條第一款雖規定「衛星廣播電視：指利用衛星進行聲
      音或視訊播送，以供公眾收聽或收視。」惟倘據此即認定經由衛星傳輸方式單
      純進行訊號測試者，係屬衛星廣播電視法第四十條所謂之「經營衛星廣播電視
      」，實屬對該條規定不當之擴張解釋。被告之訊號測試行為係屬「經營前」之
      「前置作業行為」，不論係以色彩對照圖（color bar）畫面進行訊號測試，
      抑或以節目畫面為之，僅屬訊號測試內容之不同而已，並不因此而影響其合法
      性。原處分以被告試播者係節目畫面，而非色彩對照圖畫面，作為判定被告之
      訊號測試行為違法之理由，顯屬非是。
    3.根據最高行政法院（改制前為行政法院，以下同）三十九年判字第二號判例要
      旨：「當事人主張事實，須負舉證責任，倘所提出之證據，不足為其主張事實
      之證明，自不能認其主張之事實為真實。又行政官署對於人民有所處罰，必須
      確實證明其違法之事實。倘不能確實證明違法事實之存在，其處罰即不能認為
      合法。」原告單純進行訊號測試並非經營行為，被告在未能證明原告確有衛廣
      法第四十條所稱之「經營衛星廣播電視業務」行為之情況下即為處分，實有違
      前揭判例要旨。
    4.綜前所述，原告於正式營運前預為節目訊號測試，於法並無不合，被告禁止原
      告進行訊號測試等前置作業行為，於法無據，其處分顯有違誤，請撤銷原處分
      及訴願決定。
    5.證據：提出收據影本一份。
  (二)被告主張之理由：
    1.按衛星廣播電視法第二條第一款規定，衛星廣播電視：指利用衛星進行聲音或
      視訊信號之播送，以供公眾收聽或收視。同條第二款規定，衛星廣播電視事業
      ：指直播衛星廣播電視服務經營者及衛星廣播電視節目供應者。又衛星廣播電
      視之經營，應申請新聞局許可，同法第五條訂有明文。另同法第四十條規定．
      ．未依本法規定獲得衛星廣播電視許可、境外衛星廣播電視事業分公司或代理
      商之許可或經撤銷許可，擅自經營衛星廣播電視業務者，處三十萬元以上三百
      萬元以下罰鍰，並得按次連續處罰。
    2.查原告製播之「國際環球新聞台」未依法獲得衛星廣播電視許可，竟擅自於八
      十九年元月一日播出「各領風騷」等節目，並於畫面上登載「國際環球」等字
      樣之識別標識。觀原告之行為，係藉由衛星傳輸方式播送節目，以供公眾收視
      收聽，業已實際經營衛星廣播電視業務，違規事實洵堪認定。按衛星廣播電視
      法第八條第三款規定，申請節目供應者之營運計畫應載明開播時程之事項。足
      見如須訊號測試，亦應在獲得許可後開播前進行，如尚在申請期間未經被告許
      可，即無測試訊號之可言。再者，衛星訊號測試，就技術層面言，僅須由地面
      站發射上鏈信號至衛星轉頻器，變換成下鏈頻率，向地面發射即可完成測試。
      而測試內容，以色彩對照圖（color bar）表現於試播畫面上，即知其訊號正
      常與否。惟原告未依法獲得衛星廣播電視之經營許可，竟藉訊號測試之名，行
      播送節目供公眾收視收聽之實，意圖促銷節目、達宣傳營運之目的，其行為違
      反衛星廣播電視法第五條規定甚明。
    3.次查，原告製播之「國際環球新聞台」於八十九年元月一日至元月五日持續違
      法播出節目，造成全省有線電視系統之收視戶權益受損（參附件─被告八十八
      年十二月三十日及中央通訊社新聞稿）。果如原告所言，其行為為測試，則一
      經例行測驗，即知其訊號播放之結果，何須持續播送節目達數日之久。原告以
      此為推卸責任之藉口，顯不足採。
    4.綜右所述，原告未經許可擅自經營衛星廣播電視業務，違反衛星廣播電視法第
      五條規定，被告審酌其違法情節，依同法第四十條規定予罰鍰處分，認事用法
      尚無不合，亦無悖最高行政法院三十九年判字第二號判例要旨。
    理  由
一程序部分：
  (一)本件被告之代表人鍾琴於八十九年十月五日變更為蘇正平，並具狀向本院承受訴
    訟，經核並無不合，應予准許。
  (二)本件原告經合法通知，未於言詞辯論期日到場，核無行政訴訟法第二百十八條準
    用民事訴訟法第三百八十六條所列各款情形，爰準用民事訴訟法第三百八十五條
    第一項前段，依被告之聲請，由其一造辯論而為判決。
二實體部分：
  (一)按「本法用詞定義如下︰一衛星廣播電視︰指利用衛星進行聲音或視訊信號之播
    送，以供公眾收聽或收視。二衛星廣播電視事業︰指直播衛星廣播電視服務經營
    者及衛星廣播電視節目供應者。‧‧‧」「衛星廣播電視之經營，應申請主管機
    關許可。」「申請節目供應者之營運計畫應載明下列事項︰一‧‧‧三開播時程
    。四節目規畫。五收費標準及計算方式。六‧‧‧。」「未依本法規定獲得衛星
    廣播電視許可、境外衛星廣播電視事業分公司或代理商之許可或經撤銷許可，擅
    自經營衛星廣播電視業務者，處新台幣三十萬元以上三百萬元以下罰鍰，並得按
    次連續處罰。」衛星廣播電視法第二條第一款、第二款、第五條、第八條第三款
    、第四款、第四十條分別定有明文。因此，衛星廣播電視事業於開播時程前，如
    須訊號測試，亦應在獲得許可後開播前進行，如尚在申請期間未經被告許可，即
    無測試訊號之可言。又衛星訊號測試，就技術層面言，僅須由地面站發射上鏈信
    號至衛星轉頻器，變換成下鏈頻率，向地面發射即可完成測試。而測試內容，以
    色彩對照圖（color bar）表現於試播畫面上，即知其訊號正常與否，應無播送
    節目之必要，否則難脫竟藉訊號測試之名，行播送節目供公眾收視收聽之實之嫌
    。
  (二)本件原告係依衛星廣播電視法設立之衛星廣播電視事業，被告依同法第三條第一
    項規定為主管機關。原告經營之「國際環球新聞台」未依衛星廣播電視法第五條
    規定，申請被告許可，於八十九年元月一日逕行播放「各領風騷」等節目，並於
    畫面上登載「國際環球」等字樣之識別標識，擅自經營衛星廣播電視業務，嚴重
    影響訂戶收視原頻道之權益。案經民眾以電話向台北市政府新聞處檢舉，該處以
    八十九年一月五日北市新一字第八八二○○一九八○○號函請被告處理，經被告
    調查屬實，有台北市政府新聞局上開函、衛星廣播電視節目監看意見表等影本附
    卷可按。原告違反衛星廣播視法第五條之行為堪以認定，揆諸首揭規定及說明，
    應依同法第四十條規定處罰。原告主張其所為係進行訊號測試，以確定未來通過
    許可後得正常傳輸節目訊號之必要前置行為，非屬正式營運云云，核屬事後飾卸
    之詞，不足採取。
  (三)綜上所述，被告認原告違反衛星廣播視法第五條規定，審酌其違法情節，依同法
    第四十條規定，以八十九年一月六日（八九）怡廣四字第○○二○二號函處罰三
    十萬元，並命立即停止播出節目，認事用法，並無違誤，亦無悖最高行政法院三
    十九年判字第二號判例要旨，被告八十九年七月十三日八十九聞訴字第一○六五
    三號訴願決定予以駁回，亦無不當，均應予維持。原告徒執前詞，聲請撤銷原處
    分及訴願決定，為無理由，應予駁回。
據上論結，本件原告之訴為無理由，依行政訴訟法第二百十八條、第九十八條第三項
前段、民事訴訟法第三百八十五條第一項前段，判決如主文。
中    華    民    國     九十        年      十一    月       一        日
                    臺 北 高 等 行 政 法 院  第 二 庭
                                審 判 長 法  官 王立杰
                                         法  官 黃本仁
                                         法  官 陳雅香
右為正本係照原本做成。
如不服本判決，應於送達後二十日內，向本院提出上訴狀並表明上訴理由，如於本判
決宣示後送達前提起上訴者，應於判決送達後二十日內補提上訴理由書（須按他造人
數附繕本）。
中    華    民    國      九十      年    十一        月      二        日
                                    法院書記官 鄭 聚 恩


司法院資訊處製作；財團法人民間司法改革基金會備份。
